【裁判字號】    97,上更(一),176
【裁判日期】    980702
【裁判案由】    貪污治罪條例
【裁判全文】
臺灣高等法院臺中分院刑事判決     97年度上更(一)字第176號
上  訴  人  臺灣彰化地方法院檢察署檢察官
上  訴  人
即  被  告  丁○○
指定辯護人  本院公設辯護人  賴泰鈞
上列上訴人等因被告貪污治罪條例等案件，不服臺灣彰化地方法
院91年度訴字第1148號中華民國第一審判決（起訴案號：臺灣彰
化地方法院檢察署89年度偵字第7849、9249、5251號、90年度偵
字第1927、4197、5425、7070、7177、7178、8472、8473、8474
、8475號、90年度偵緝字第312號、91年度偵字第5517號），提
起上訴，判決後經最高法院發回更審，本院判決如下：
    主  文
原判決關於丁○○部分撤銷。
丁○○部分公訴不受理。
    理  由
一、公訴意旨略以：被告丁○○為芬園鄉公所建設課技士，負責
    承辦芬園鄉○○道路等公共工程之設計、監工等業務；為依
    法令從事公務之人員。緣戊○○（本院另案審理）自民國（
    下同）88年8月間起迄89年10月間止，基於與芬園鄉鄉長丙○○（本院另行審理）及承辦公共工程發包業務之人員被告
    丁○○等人謀議勾串，而就各該鄉公所經辦之公共工程為具
    體舞弊、圖利、偽造公文書之共同概括犯意聯絡。89年3 月
    間，戊○○前去向丙○○告稱其能以「道路瓶頸改善工程」
    名目向交通部取得補助經費，惟要求依據「經費何人爭取得
    來，工程由何人承包」之地方工程慣例，將來根據該筆經費
    所施作之工程務須由戊○○來承包、具領工程款，丙○○雖
    明知芬園鄉○○○○○道路瓶頸改善工程」待執行，惟為爭
    取經費補助用以發展地方基層道路建設之需求，遂應允以「
    芬園鄉公所」名義配合之，乃基於圖利特定包商戊○○，暨
    與戊○○為偽造公文書（明知為不實事項而登載於職務上所
    掌之公文書）、經辦公共工程為舞弊之共同概括犯意聯絡，
    旋以口頭具體指示鄉公所建設課技士被告丁○○遵依戊○○
    之指示，被告丁○○亦果基於同一共同概括犯意聯絡而配合
    辦理之。而戊○○、被告丁○○為規避政府採購法所規範公
    告金額（新台幣《下同》一百萬）以上之工程均應公開上網
    公告之規定，俾利由戊○○所借牌使用之營造公司或土木包
    工業瓜分得標，首先策劃工程金額均在一百萬元以下之「彰
    六十線三芬道路瓶頸改善工程」等廿件道路工程，共計2千
    萬元，並擬定「彰化縣芬園鄉公所急需辦理計劃」一份，以
    89年3月31日89芬鄉建字第2576號函行文予總統府副總統辦
    公室函轉下交通部辦理，戊○○並央請長期接受其安排性招
    待之交通部路政司技正甲○○（本院另行審理）於前揭函文
    由副總統辦公室轉送至交通部路政司辦理補助時從旁協助，
    並於89年4月28日果獲交通部以交路89字第4313號函同意補
    助經費2千萬元。此際，戊○○另一方面亦已要求友人張朝
    憲代為設計該廿件道路改善工程之其中15件工程之設計圖、
    預算書，且金額均不得逾越一百萬元，張朝憲代為製作完成
    ，只5件工程係由被告丁○○完全自行設計完成；之後戊○○、丙○○、被告丁○○為使該20件公共工程之文卷資料內
    容符合公共工程發包之行政流程與形式要求，以掩飾渠等違
    法指定具體特定廠商之不法犯行，戊○○再提供填載有得標
    、陪標廠商名單（每3家1組，共20餘組）之紙張1份予被告
    丁○○，而由丁○○利用獲得鄉長授權得核定底價、選定廠
    商但並不知情之代理祕書乙○○（另為不起訴處分），將該
    份廠商名單提供予乙○○以供擇定競標廠商之用，同一時際
    ，戊○○分別向俱皆知情且同意供作工程圍標用之同業庚○
    、壬○○、辛○○、己○○、紀和周、魏振雄、許木山、蘇
    淑貞、洪清、王錦炫、許煌周、江吉崧、楊敏聳等廠商借用
    牌照，庚○、壬○○、辛○○、己○○等人更一進步與戊○○之妻癸○○共同協助戊○○製作各競標廠商之投標資料或
    提供押標金支票與資金，紀和周、魏振雄、許木山、蘇淑貞
    、洪清、王錦炫、許煌周、江吉崧、楊敏聳則均基於與戊○○共同偽造完成發包流程以圍標之概括犯意，或者提供同業
    公會會員證影本、營利事業登記證影本、行號與負責人印章
    等物件，並於已繕寫好之估價單上簽章，再將投標袋（內含
    投標金額之估價單、廠商營利事業登記證等投標資料）寄往
    芬園鄉公所參與投標，因而製作完成以競標廠商名義之投標
    資料。芬園鄉公所嗣先後於89年6月16日、6月26日、6月27
    日、7月14日辦理開標，其結果確由「立益公司」得標3件、
    「聖益公司」得標1件、「伍益公司」得標3件、「金東公司
    」得標4件、「佑新公司」得標2件、「木山公司」得標3件
    、「尚品土木」得標1件、「總興土木」1件，合計共18件，
    並使「彰化縣芬園鄉公所○○○○工程工程開標紀錄」上為
    不實之開標比價紀錄，完成形式上之比價及開標程序，使工
    程無法依正常投標程序開標而發生不正確之結果，足以生損
    害於其他具有投標資格之廠商及芬園鄉公所對工程發包之正
    確性。因認被告丁○○所為，涉犯貪污治罪條例第4條第1項
    第3款之公務員經辦公用工程有其他舞弊情事罪、第6條第1
    項第4款之對於主管或監督之事務直接或間接圖私人不法之
    利益罪、刑法第216條、第213條行使公務員登載不實事項公
    文書罪及刑法第132條之公務員洩漏或交付關於中華民國國
    防以外應秘密之消息罪等罪嫌。
二、按被告死亡者，應諭知不受理之判決，刑事訴訟法第303 條
    第5款有明定，經查被告丁○○已於98年6月23日死亡，有卷
    附戶政個人資料查詢結果乙件可稽。是依上揭規定，應由本
    院將原判決關於丁○○部分撤銷，改諭知不受理之判決，並
    不經言詞辯論為之。
據上論斷，應依刑事訴訟法第369條第1項前段、第364條、第307
條、第303條第5款，判決如主文。
中    華    民    國    98    年    7     月    2     日
                刑事第七庭審判長法  官 林  榮  龍
                                法  官 鄭  永  玉
                                法  官 江  錫  麟
上正本證明與原本無異。
如不服本判決應於收受送達後十日內向本院提出上訴書狀，其未
敘述上訴理由者，並得於提起上訴後十日內向本院補提理由書（
均須按他造當事人之人數附繕本）「切勿逕送上級法院」。
                               書記官 鄧  智  惠
中    華    民    國    98    年    7     月    3     日


司法院資訊處製作；財團法人民間司法改革基金會備份。
